【裁判字號】    89,易,1379
【裁判日期】    900105
【裁判案由】    偽造文書
【裁判全文】
臺灣屏東地方法院刑事判決                        八十九年度易字第一三七九號
    公  訴  人  臺灣屏東地方法院檢察署檢察官
    被      告  甲○○
右列被告因偽造文書案件，經檢察官提起公訴（八十九年度偵字第三六三七號），本
院判決如左：
    主  文
甲○○無罪。
    理  由
一、公訴意旨略以：甲○○為屏東縣東港鎮○○里○○路一之五號惠生企業行負責人
    ，明知於民國八十九年四月十日，以新台幣四萬七千元價格販賣予乙○○之ＴＥ
    －８８８Ｎ型電動代步車，係於八十八年五月間向屏東市○○路十二之十四號永
    富企業社負責人許永富所購買，惟因其所經營之惠生企業社係以定額課稅方式繳
    稅，並不需開發票，甲○○為期於代顧客向屏東縣政府申辦身心障礙者生活輔助
    器具補助時，均能符合屏東縣政府所規定之條件，即於事先已徵得宏龍輪椅股份
    有限公司 (以下簡稱宏龍公司)負責人李秀龍同意，於八十九年四月十四日代乙
    ○○向屏東縣政府申辦該身心障礙者生活輔助器具補助時，在所檢附之切結書上
    偽載出賣人為宏龍公司，統一發票上戳蓋宏龍公司發票專用章，使不知情之屏東
    縣政府承辦人員因此陷於錯誤，而准予核撥二萬五千元之補助款予乙○○，足生
    影響於屏東縣政府對業務管理之正確性。嗣乙○○因認甲○○所販賣之前揭電動
    代步車為舊車，並提出告訴後，始知悉上情。因認甲○○涉有刑法第二百十六條
    、第二百十四條行使偽造文書之罪嫌。
二、本件公訴人認被告甲○○涉有行使偽造文書罪嫌，無非以被告坦認右揭犯罪事實
    ，及告發人乙○○之指訴、證人許永富之證詞、屏東縣政府八九屏府社福字第一
    一○四七七號函並照片六幀等資為論據。訊據被告甲○○固坦承於代乙○○向屏
    東縣政府申辦身心障礙者生活輔助器具補助時，於切結書上填載出賣廠商為宏龍
    輪椅公司，及於統一發票上蓋上營業人為宏龍輪椅公司之統一發票專用章，惟堅
    詞否認有使公務員登載不實之犯行，辯稱：因惠生企業行不用開立統一發票，所
    以我曾請示屏東縣政府社會局人員，是否可以用我上游廠商名義申請，對方答覆
    說只要實際經銷宏龍公司之車子即可，而早先告發人乙○○是要買９９ＡＳ型車
    子，因為這款車剛下來，價格要五萬元以上，告發人最後改買８８９Ｎ型之車子
    ，但我跟社會局呈報之車型是以告訴人最早想要購買之車型來呈報的，在我們申
    請後，社會局人員會抽查訪視，如發現與事實不符，再向社會局人員更改型號，
    但後來告發人要求退車，並願給付我一萬元，因為他已使用了二個月，但我跟他
    說如果退車，補助款也領不到，之後他便作罷，因我有將此事呈報社會局，請暫
    緩撥款，現在補助款也還沒下來，而且案件已在訴訟中，更改型號之文件亦無法
    更換等語。
三、按犯罪事實應依證據認定之，無證據不得推定其犯罪事實。不能證明被告犯罪者
    ，應諭知無罪之判決。刑事訴訟法第一百五十四條、第三百零一條第一項分別定
    有明文。刑法第二百十四條所謂使公務員登載不實事項於公文書罪，須一經他人
    之聲明或申報，公務員即有登載之義務，並依其所為之聲明或申請予以登載，而
    屬不實事項者，始足構成，若其所為聲明或申報，公務員尚須為實質之審查，以
    判斷其真實與否，始得為一定之記載者，即非本罪所稱之使公務員登載不實，最
    高法院七十三年台上字第一七一○號判例可資參照。經查：本案被告甲○○於代
    告發人向屏東縣政府申請身心障礙者生活輔助器具補助金額時，於所附切結書上
    固填載出賣該電動代步車予乙○○之廠商為宏龍公司，另於統一發票上亦蓋用宏
    龍公司之統一發票專用章，惟被告填具補助申請表後，尚須經鄉鎮市公所承轉單
    位初核，再轉至縣政府審核，有屏東縣政府八九屏府社福字第一一○四七七號函
    所檢附之文件附卷可稽，是被告縱提出不實之資料，然准予核發補助款與否，尚
    有待相關承辦人員審核，依上說明，自無法將之與「使公務員登載不實」同視。
    此外，復查無其他積極證據足認被告確有公訴人所指之犯行，依法應為被告無罪
    之諭知。
據上論斷，應依刑事訴訟法第三百零一條第一項，判決如主文。
本案經檢察官鍾和憲到庭執行職務
中      華      民      國      九十      年      一      月      五    日
                                      臺灣屏東地方法院刑事第一庭
                                          法  官  包梅真
右正本證明與原本無異。
如不服本判決，應於判決送達後十日內，向本院提出上訴狀。
                                          書記官  蔡進吉
中      華      民      國      九十      年      一      月      十    日


司法院資訊處製作；財團法人民間司法改革基金會備份。
